【裁判字號】    99,交抗,43
【裁判日期】    990909
【裁判案由】    違反道路交通管理處罰條例聲明異議
【裁判全文】
臺灣高等法院花蓮分院交通事件裁定      99年度交抗字第43號
抗  告  人
即受處分人  甲○○
上列抗告人因違反道路交通管理處罰條例案件，不服臺灣花蓮地
方法院中華民國九十九年八月二十三日裁定（九十九年度交聲字
第三二一號），提起抗告，本院裁定如下：
    主  文
抗告駁回。
    理  由
一、抗告人即受處分人甲○○，於民國九十九年三月二十七日十
    時五十八分許，駕駛車牌號碼Ｎ三Ｅ－六八九號重型機車，
    在花蓮縣花蓮市○○路與和平路交岔路口設有燈光號誌之路
    口處闖紅燈，為警察以違反道路交通管理處罰條例第五十三
    條第一項、第六十三條第一項第三款規定攔停當場舉發，經
    處分機關依前開規定裁罰新臺幣二千七百元，並記違規點數
    三點。
二、本件抗告意旨略以：抗告人闖紅燈當時確有身體緊急的病發
    症狀，如果未能即時拿到藥品，可能病發而有導致車禍之危
    險，何況家裡沒有人，無法藉由他人幫忙遞送藥物協助，事
    出緊急並非有意違規，況當時未到達病發昏迷的程度，無法
    勞動救護車幫忙，只好硬撐著回家拿取藥物救治。原審卻相
    信警察認為抗告人當時闖紅燈無緊急情況外觀，然警察應無
    法藉由自己目視加以判斷抗告人的病情，且抗告人的病情有
    醫生診斷書可作為佐證，闖紅燈當時確有緊急情況，因此對
    於原審之駁回裁定不服而提出抗告等語。
三、按汽車駕駛人，行經有燈光號誌管制之交岔路口闖紅燈者，
    處新臺幣一千八百元以上、五千四百元以下罰鍰，並記違規
    點數三點，道路交通管理處罰條例第五十三條第一項、第六
    十三條第一項第三款分別定有明文。次按因避免自己或他人
    生命、身體、自由、名譽或財產之緊急危難而出於不得已之
    行為，不予處罰，行政罰法第十三條亦定有明文。再按道路
    交通管理處罰條例科處行政罰事件，依據公法爭議之舉證責
    任分配法則，應先由行政機關就其業已履踐相關正當法律程
    序，以及人民應受處罰之客觀違反法令行為，負證明之責，
    受處罰人就行政機關已為相當證明之前開事項，若主張欠缺
    主觀歸責條件或為其他抗辯，亦須就其所辯提出反證。惟行
    政機關對於前開應為舉證事項，並非不得以執行查察取締勤
    務人員，依據調查人證之程序，使就親歷事實提供不可替代
    之證明方法。是交通違規行為性質多具迅速性、採證上亦有
    稍縱即逝之不可回復等特性，舉發機關或原處分機關若能提
    出更多之法定證據方法，例如人證、書證、物證等證據資料
    ，以供司法審查之交通法庭加以判斷該交通違規行為之存否
    ，自屬允當。
四、抗告人不否認確有於前揭時、地行經該路口，且有闖紅燈之
    行為，惟其以身體確有緊急病發情況，非儘速拿取藥品可能
    病發身亡而主張緊急避難。經查：
  (一)本件執勤即取締警員陳杉榮於原審到庭具結證稱：伊執行巡
    邏勤務時，發現抗告人闖紅燈隨即攔停舉發，當時抗告人確
    有表示回家拿藥，但沒有說要拿什麼藥，也沒有說他身體不
    適，只說已釣完魚要回家拿藥，當時伊看見抗告人身體沒有
    任何明顯不適情況等語，是執勤員警依其親歷事實提供不可
    替代之證明方法，且其已證述明確，又有該路口照片五張在
    卷可參，足堪採信。執此，原審以執勤警員之證述，認為抗
    告人顯難認有緊急之情況，更以抗告人自承罹患氣喘疾病已
    多年，非突發之身體狀況，又因自己疏失未隨身攜帶藥物，
    顯非行政罰法第十三條之緊急避難行為，於法律論理及經驗
    上之認定，均無違誤。甚者，抗告人於闖紅燈當時，如確有
    氣喘病可能發作，縱使遇見警察攔停舉發，亦得立即向警員
    說明其病情緊急，或請求警察為其開道返家拿藥，或請求為
    其電請救護車處理，然抗告人何以隱瞞緊急事態卻僅說明回
    家拿藥，實有違常理。
  (二)況且，抗告人主張回家拿取舒緩氣喘疾病之擴張器部分，就
    其於原審所出示之財團法人佛教慈濟綜合醫院之診斷證明書
    （參原審卷第八頁反面），其記載之發證日期為九十九年六
    月三日，與違規時點九十九年三月二十七日顯有不符。此外
    再細究抗告人提出之上開診斷證明書所就診之科別為「神經
    科」，診斷之症狀為「多發性性腦梗塞合併步態不穩」，均
    非氣喘所就診之科別及症狀，並無法據此證明抗告人違規當
    時確有緊急情況之發生。又抗告人之氣喘如確為長年宿疾，
    應能出示過去曾診斷氣喘之證明書以資證明，然抗告人並未
    提出任何證據以實其說。是依公法爭議之舉證責任分配法則
    ，受處罰人就行政機關已為相當證明之前開事項，若主張欠
    缺主觀歸責條件或為其他抗辯，亦須就其所辯提出反證，然
    本件抗告人所提出之反證難以使本院堪信為真實。是本件抗
    告，並無理由，應予駁回。
據上論斷，應依道路交通管理處罰條例第八十九條前段、道路交
通案件處理辦法第二十五條、第二十六條、刑事訴訟法第四百十
二條，裁定如主文。
中    華    民    國    99    年    9     月    9     日
                  交通法庭審判長法  官  何方興
                                法  官  王紋瑩
                                法  官  陳秋錦
以上正本證明與原本無異。
本件不得再抗告。
中    華    民    國    99    年    9     月    9     日
                                書記官  吳壁娟

司法院資訊處製作；財團法人民間司法改革基金會備份。
